臺灣臺南地方法院民事裁定  
111年度家聲抗字第53號
抗  告  人  乙○○  住○○市○區○○街0號之1

相  對  人  甲○○

上列當事人間聲明異議事件，抗告人對於中華民國111年7月29日
本院111年度家事聲字第5號裁定提起抗告，本院裁定如下：
    主    文
抗告駁回。
抗告費用由抗告人負擔。
    理    由
一、本事件經本院審酌全部卷證，認原審裁定之結果與法律規定
    相符合，應該維持，並引用原裁定記載之事實及理由。
二、抗告人抗告意旨略以： 
　（一）從立法解釋而言，家事事件法第85條第1項之立法意旨
        「暫時處分係為因應本案裁定確定前之緊急狀況，避免
        本案請求不能或延滯實現所生之危害，是確保本案聲請
        之急迫性及必要性即為暫時處分之事由，並應由聲請暫
        時處分之人，提出相當證據以釋明之。」，顯然暫時處
        分係為保全「本案裁定確定前」之緊急狀況，則「本案
        裁定確定後」，既有確定裁定之效力足以保護，自非暫
        時處分效力所及。
　（二）從比較解釋而言，原裁定以家事事件法第89條第3款之
        反面解釋，逕認「非相異部分」即代表暫時處分未失其
        效力，既然如此，觀諸系爭暫時處分主文「聲請人（即
        本件相對人）於本院（即台中地院）***年度婚字第***
        號離婚等事件裁判確定、和解、調解或終結『前』，對於
        未成年子女Ａ０１之會面交往之時間、方式暨兩造應遵守
        之事項，如附表一所示」，反面解釋，不就代表「***
        年度婚字第***號裁判確定『後』」，即無暫時處分之適
        用？何以原裁定對於相同事實，立法理由採取反面解釋
        ，但暫時處分主文卻未採之？論理顯然矛盾。
　（三）從法安定性解釋而言，既名為「暫時處分」，代表内容
        僅具暫時效力，當裁判已確定時，當事人權益即有確定
        裁判之效力足以保障，暫時處分之效力即應失效，否則
        ，如依原裁定理由，等於當事人同時存在確定裁判及暫
        時處分之雙重執行名義，豈非增加執行階段法安定性之
        衝突？
　（四）從暫時處分要件分析，暫時處分核發之要件，在於「本
        案裁定確定前」、「必要時」，則本案既已確定，當事
        人亦有本案確定裁定可為執行名義，則暫時處分已然不
        符當初之要件，又有何繼續存在之實益？
　（五）再者，相對人於民國109年6月以臺灣臺中地方法院***
        年度家暫字第***號民事裁定為執行名義，向鈞院民事
        執行處聲請強制執行，鈞院司法事務官於109年6月3日
        核發執行命令内容：「債務人應依臺灣臺中地方法院**
        *年度家暫字第***號民事裁定主文第二項所載：『聲請
        人甲○○於臺灣臺中地方法院***年度婚字第***號離婚等
        事件裁判確定、和解、調解或終結前，對於未成年子女
        Ａ０１之會面交往之時間、方式暨兩造應遵守事項，如附
        表一所示』履行」，與***年度婚字第***號離婚等事件
        裁判經判決確定之主文第四項「原告與兩造所生之未成
        年子女Ａ０１之照顧同住之時間、方式暨兩造應遵守事項
        ，如附表一所示」，然查暫時處分裁定主文第二項與離
        婚判決主文第四項，從稱謂「聲請人」與「原告」、到
        用詞「會面交往」與「照顧同住」内容並不逕相同，並
        非完全相同，按家事事件法第89條第3款「暫時處分之
        内容與本案請求經裁判准許確定、調解或和解成立之内
        容相異部分」，暫時處分之裁定，失其效力，原審未詳
        加核對逕自認為内容一致，原審法官裁定顯有違誤。
　（六）綜上所述，法並無明文「暫時處分之内容與本案請求經
        裁判准許確定、調解或和解成立之内容相同部分」效力
        應繼續存在，此係原裁定自行為反面解釋，既然如此，
        暫時處分主文「聲請人（即本件相對人）於本院（即台
        中地院）***年度婚字第***號…離婚等事件裁判確定、
        和解、調解表終結『前』，對於未成年子女Ａ０１之會面交
        往之時間、方式暨兩造應遵守之事項，如附表一所示」
        ，自應採行相同之反面解釋，即「***年度婚字第***號
        離婚等事件裁判確定後」，即無暫時處分之適用，另參
        諸上揭說明，可徵原裁定於法未合。懇請鈞院鑒核，賜
        為抗告聲明所示，至感德便。
　（七）並聲明：
　　　　⒈原裁定及鈞院***年度司執字第*****號執行命令、終
          局處分均予廢棄。
　　　　⒉抗告及程序費用均由相對人負擔。
三、經查：
　（一）按暫時處分之裁定確定後，如認為不當或已無必要者，
        本案法院得依聲請或依職權撤銷或變更之，家事事件法
        第88條第1項定有明文。次按暫時處分之裁定，除法律
        別有規定或法院另有裁定外，有下列各款情形之一者，
        失其效力：一、本案請求經裁判駁回確定。二、本案程
        序經撤回請求或因其他事由視為終結。三、暫時處分之
        內容與本案請求經裁判准許確定、調解或和解成立之內
        容相異部分。四、暫時處分經裁定撤銷或變更確定，亦
        為家事事件法第89條所明定。是暫時處分之裁定，如有
        家事事件法第89條各款情形之一者，即失其效力，無待
        撤銷或變更；反之，暫時處分之內容與本案請求經裁判
        准許確定之內容相同者，既非屬上開各款情形之一，則
        於暫時處分之裁定因不當或已無必要而經本案法院撤銷
        或變更前，該裁定仍屬有效。
　（二）查相對人前聲請暫時處分，其中關於相對人與兩造所生
        未成年子女Ａ０１會面交往之時間及方式部分，經臺灣臺
        中地方法院以***年度家暫字第***號裁定於該院***年
        度婚字第***號離婚等事件裁判確定、和解、調解或終
        結前，相對人對於Ａ０１之會面交往之時間、方式暨兩造
        應遵守事項，如該裁定附表一所示。又臺灣臺中地方法
        院***年度婚字第***號離婚等事件經判決後，歷經臺灣
        高等法院臺中分院***年度家上字第**號判決、最高法
        院***年度台上字第***號裁定駁回兩造之上訴而確定在
        案，其中該確定判決酌定相對人與Ａ０１會面交往之時間
        及方式與暫時處分裁定之內容相同，且該暫時處分之裁
        定並未經本案法院撤銷或變更，揆諸前開說明，該暫時
        處分裁定自仍屬有效。
　（三）從而，相對人依臺灣臺中地方法院***年度家暫字第***
        號暫時處分裁定，聲請對於相對人與Ａ０１之會面交往強
        制執行，因該暫時處分裁定並未失效，自屬有據，本院
        司法事務官因而對抗告人核發執行命令，及裁定駁回抗
        告人聲明異議，並無違法、不當，抗告人不服司法事務
        官之裁定而聲明異議，經原審裁定駁回之，經核原審認
        事用法並無不合，抗告人猶執前詞指摘原裁定不當，求
        予廢棄改判，為無理由，應予駁回。
四、據上論結，本件抗告為無理由，依家事事件法第186條第2項
    ，強制執行法第30條之1，民事訴訟法第495條之1第1項、第
    449條第1項、第95條、第78條，裁定如主文。
中　　華　　民　　國　　111 　年　　9 　　月　　27　　日
　　　　　　　　家事法庭  審判長法　官　許育菱
          　　　　　　　　　　　法　官　楊佳祥　
                                法　官　葉惠玲
以上正本係照原本作成。
如不服本裁定，僅得於收受本裁定正本送達後10日內，以適用法
規顯有錯誤為理由，向本院提出再抗告狀（須附繕本一份及繳納
再抗告裁判費新台幣1,000元）。
中　　華　　民　　國　　111 　年　　9 　　月　　27　　日
                                書記官　陳玉芬